臺灣高等法院臺南分院刑事判決　　　　100年度上易字第340號
上　訴　人
即　被　告　王藏億
上列上訴人因詐欺案件，不服臺灣臺南地方法院100 年度易字第
294號中華民國100 年4月12日第一審判決（起訴案號：臺灣臺南
地方法院檢察署100年度偵字第1401號；移送併辦案號：100年度
偵字第3567號），提起上訴，本院判決如下：
    主  文
上訴駁回。
    理  由
一、按刑事訴訟法第三百五十條、第三百六十一條、第三百六十
    二條、第三百六十七條規定，不服地方法院之第一審判決而
    上訴者，須提出上訴書狀，並應敘述具體理由，此為上訴必
    備之程式；如所提之書狀未敘述上訴理由，或僅曾以言詞陳
    述上訴理由者，均應於上訴期間屆滿後二十日內補提理由書
    於第一審法院。第一審法院經形式審查，認逾期未補提上訴
    理由者，應定期間先命補正；逾期未補正者，為上訴不合法
    律上之程式，應以裁定駁回。倘已提出上訴理由，但所提非
    屬具體理由者，則由第二審法院以上訴不合法律上之程式，
    判決駁回。而所謂具體理由，必係依據卷內既有訴訟資料或
    提出新事證，指摘或表明第一審判決有何採證、認事、用法
    或量刑等足以影響判決本旨之不當或違法，而構成應予撤銷
    之具體事由，始克當之（例如：依憑證據法則具體指出所採
    證據何以不具證據能力，或依憑卷證資料，明確指出所為證
    據證明力之判斷如何違背經驗、論理法則）；倘僅泛言原判
    決認定事實錯誤、違背法令、採証違法、判決不公、量刑失
    之過重或輕縱，而未依上揭意旨指出具體事由，或形式上雖
    已指出具體事由，然該事由縱使屬實，亦不足以認為原判決
    有何不當或違法者（例如：對不具有調查必要性之證據，法
    院未依聲請調查亦未說明理由，或援用證據不當，但除去該
    證據仍應為同一事實之認定），皆難謂係具體理由，而應認
    其上訴為不合法律上之程式（最高法院九十七年台上字第八
    九二號判決、九十七年台上字第三二六七號判決意旨及法院
    辦理刑事訴訟案件應行注意事項第一六二點參照）。
二、本件上訴意旨略以：(一)按法官對於如何量定其刑，為求個案
    裁判之妥當性，法律固賦與法官自由裁量之權。然而對於被
    告而言，定罪固然重要，但量刑問題往往是他們更為關心的
    。無論是實體正義還是程序正義，歸根究底都需要量刑公正
    來體現，如果刑罰運用不能實現公正、合理的價值標準，必
    然會使人們對司法公正產生懷疑，造成法院刑事審判的公信
    力的下降，損害了審判權威。是故，就刑之量定而言，固屬
    實體法上賦予法院得為自由裁量之事項，惟法院行使此項職
    權時，仍應受比例原則與平等原則等一般法律原則之支配，
    同時需符合法律授權之目的，且考量秩序之理念、國民法律
    感情等，以期達成客觀上之適當性與必要性之價值要求，若
    違反比例原則、平等原則，自有量刑失當之違法。此有最高
    法院96年度台上字第3773號、95年度台上字第1779號、91年
    度台上字第5317號、86年度台上字第7655號刑事判決意旨可
    供參照。(二)次按對被告而言，其所重視的並非法庭上之攻防
    活動，而僅在乎法官最後判刑之多寡？從而，對於判決結果
    中刑之量定部分，法官應以罪刑相當原則、合於人民之法感
    情作為刑罰裁量之前提，再依據各種不同之情形為刑罰之裁
    量，量定被告應得之刑罰。是故，法官在量刑時除應站在被
    告角度外，更應兼顧人民的法感情，綜合各種情狀，論理分
    明且清楚而具體的於判決理由中說明，才能夠讓被告或社會
    大眾信賴司法的透明。查被告王藏億於偵審中供出該詐騙集
    團的其他共犯，顯見其犯後態度良好，而依刑法第57條第10
    款之規定，應作為科刑輕重之標準，然而原審判決理由對此
    可作為量刑事由之事項卻隻字未提。是故，原審判決自有判
    決不備理由之違誤。(三)次查被告王藏億所為並不可取，然而
    考量被告僅是因為一時思慮不周而誤入歧途，又被告王藏億
    並非在該詐騙集團中擔任主腦的身分地位，而僅是在該詐騙
    集團擔任枝微末節的車手角色地位而已，對於詐騙計畫的實
    施並非扮演舉足輕重的角色，任何人都可以加以取代。是故
    ，可知被告的惡性並非重大，所造成的危害並非嚴重；且其
    犯後態度良好，於警詢、偵訊及審判程序均自白坦承犯行不
    諱，又供出該詐騙集團的其他共犯供檢警繼續查緝，尚屬有
    功，顯見被告已知所悔悟，而歷經此一刑事訴訟程序，應無
    再犯之虞。核被告王藏億犯罪之情狀及犯後之態度，顯可憫
    恕。爰此，懇請鈞院鑒核，能依刑法第59條之規定，讓被告
    有滌蕩舊恥，勉力自新之機會云云。
三、經查：
  (一)本件上訴人即被告王藏億於原審一○○年三月二十九日行準
    備程序時就檢察官起訴之犯罪事實為認罪之表示（見原審卷
    第廿五頁背面），經原審告知簡式審判程序之旨，並經聽取
    其與公訴人之意見後，而裁定以簡式審判程序審理（見原審
    卷二五頁背面）。嗣被告於原審同日行審理程序時，亦坦承
    全部犯罪事實（見原審卷第廿八頁背面），且就卷內證據資
    料均表示無意見（見原審卷第二八頁背面至二十九頁背面）
    ，先此敘明。
  (二)其次，本件被告雖已敘述上訴理由，但其上訴理由，僅泛以
    其惡性並非重大，所造成的危害並非嚴重；犯後態度良好，
    於警詢、偵訊及審判程序均自白坦承犯行不諱，且供出該詐
    騙集團的其他共犯供檢警繼續查緝，尚屬有功，顯見被告已
    知所悔悟，而歷經此一刑事訴訟程序，應無再犯之虞。核被
    告王藏億犯罪之情狀及犯後之態度，顯可憫恕，懇請能依刑
    法第59條之規定，減輕其刑云云。惟原審判決係依被告於原
    審準備及審理程序中之認罪陳述，已於事實及理由欄中說明
    被告罪刑成立之理由，並於理由欄詳予說明依據之證據資料
    。亦即上揭犯罪事實，業據被告自白在卷，且有證人楊美錞
    所申辦行動電話號碼0000000000號自九十九年四月七日至九
    十九年四月九日之通聯記錄，行動電話號碼0000000000（王
    益誠）、0000000000（王藏億）使用者資料查詢單等資料均
    在卷可憑，兼衡被告為一己之私利，加入詐騙集團參與協力
    分工之犯罪動機、目的，價值觀念嚴重偏差，詐騙被害人之
    財物之所為影響社會治安及金融交易安全，被害人所受損害
    ，及被告犯後坦承犯行之態度等一切情狀，量處有期徒刑一
    年，經核並無不當。
  (三)原審判決既已審酌被告犯後坦承犯行之態度等情狀作為量刑
    之參考，被告上訴意旨以：被告王藏億於偵審中供出該詐騙
    集團的其他共犯，顯見其犯後態度良好，而依刑法第五十七
    條第十款之規定，應作為科刑輕重之標準，然而原審判決理
    由對此可作為量刑事由之事項卻隻字未提云云，執為上訴理
    由，即無可採。又量刑之輕重本屬法院依職權裁量之事項，
    而刑法第五十九條之酌量減輕其刑，必於犯罪之情狀，在客
    觀上足以引起一般同情，認為即予宣告法定低度刑期，猶嫌
    過重者，始有其適用，至於犯罪動機、情節輕微、素行端正
    、家計負擔、犯後態度等情狀，僅可為法定刑內從輕科刑之
    標準，不得據為酌量減輕之理由（最高法院五十一年台上字
    第八九九號、二十八年上字第一○六四號等判例意旨可參）
    。本件被告王藏億與王益誠、陳俊源等人所組之詐騙集團成
    員相互分工合作，而由在大陸地區之陳俊源等人撥打被害人
    電話詐騙被害人後，而被告王藏億除擔任吸收詐騙集團成員
    之車手人員，且教導車手向被害人收受財物，並負責收取同
    案被告王益誠所收取被害人財物後，再依詐騙集團成員指示
    匯入特定帳戶而轉交與詐欺集團之人等行為，其屬有計劃、
    集團性之犯罪，且依其向被害人李文池先詐得現金二萬元、
    金項鍊一條及現金八萬元之情節，尚難謂「客觀上足以引起
    一般同情，認為即予宣告法定低度刑期，猶嫌過重者」，原
    判決未適用刑法第五十九條予以酌減其刑，亦難謂有何不當
    。
  (四)揆諸首開判決意旨，被告之上訴顯未依據卷內既有訴訟資料
    或提出新事證，具體指摘或表明第一審判決有何認事採證不
    當或違法之事由或其於原審之自白有何違反任意性之規定，
    徒以上開理由指稱原判決不當，揆諸前開說明，其上訴理由
    ，自難謂係具體理由。是上訴人即被告之上訴顯不合法律上
    之程式，爰依刑事訴訟法第三百六十七條前段之規定，駁回
    其上訴，並不經言詞辯論為之。
據上論斷，應依刑事訴訟法第三百六十七條前段、第三百七十二
條，判決如主文。
中    華    民    國   100    年    6     月    22    日
                  刑事第六庭    審判長法  官  董武全
                                      法  官  林英志
                                      法  官  孫玉文
以上正本證明與原本無異。
不得上訴。
                                      書記官  王薇潔
中    華    民    國   100    年    6     月    22    日